【裁判字號】    98,易,194
【裁判日期】    980518
【裁判案由】    詐欺
【裁判全文】
臺灣臺北地方法院刑事判決               98年度易字第194號
公  訴  人  臺灣臺北地方法院檢察署檢察官
被      告  甲○○
上列被告因詐欺案件，經檢察官聲請簡易判決處刑（97年度偵字
第26054 號），本院認不宜以簡易判決處刑（98年度簡字第185
號），改依通常訴訟程序審理並判決如下：
    主  文
本件免訴。
    理  由
一、聲請簡易判決處刑意旨略以：被告甲○○明知將自己之行動
    電話門號交予他人使用，可能因此供不法詐騙份子利用作為
    聯絡工具，以遂行其詐術，並進而幫助他人從事詐欺之不法
    犯罪，竟於民國97年7 月31日前某日，在不詳處所，將其向
    威寶電信股份有限公司申辦之0000000000號行動電話門號，
    提供予真實姓名、年籍不詳之詐欺集團成員，嗣該詐欺集團
    成員即意圖為自己不法所有，於97年7 月31日21時48分許，
    利用其等所有之電腦及網路連線設備，連線至雅虎奇摩拍賣
    網站（網址：http://tw.bid.yaho o.com/） ，並以陳柏蓉
    （已經公訴人另為不起訴處分）所有之「christine780515
    」帳號，刊登訊息佯稱欲「以92折拍賣新光三越禮券共1 萬
    7,000 元」，並以被告甲○○上揭行動電話門號作為聯絡工
    具，致被害人乙○○因而陷於錯誤，而匯款新臺幣（下同）
    1 萬5,600 元至詐欺集團成員指定之金融帳戶，嗣因乙○○
    遲未收到貨物，始知受騙。綜上，因認被告涉犯刑法第339
    條第1 項、第30條第1 項之幫助詐欺罪嫌等語。
二、按案件曾經判決確定者，應諭知免訴之判決，並得不經言詞
    辯論為之，刑事訴訟法第302 條第1 款、第307 條分別定有
    明文。此項訴訟法上所謂一事不再理之原則，關於實質上一
    罪或裁判上一罪，均有其適用（最高法院60年度臺非字第77
    號判例意旨參照）。再按連續幫助與幫助連續為不同之犯罪
    態樣，如基於概括犯意，多次幫助他人犯罪，為連續幫助，
    該幫助者有多次犯罪行為，而如以一幫助行為，幫助他人連
    續犯罪，則為幫助連續，就幫助犯而言，僅有一次犯罪行為
    （最高法院87年度臺上字第3865號判決意旨參照）。而94年
    2 月2 日修正公布、95年7 月1 日起施行之刑法，其中第56
    條連續犯之規定業經刪除，行為人之數犯罪行為，於新法施
    行後，固應予分論併罰，惟如行為人僅以一次幫助行為，而
    為他人之數犯罪行為提供助力，因僅有一次幫助犯罪行為，
    仍應僅成立單一之幫助犯。
三、經查，被告明知行動電話門號之SIM 卡如交付他人，可預見
    該蒐集行動電話門號SIM 卡之他人，將藉所蒐集之行動電話
    門號SIM 卡以遂行其電話詐欺取財之財產上犯罪之目的，竟
    仍不顧他人可能遭受財產上損害之危險，而基於幫助詐欺集
    團犯詐欺取財罪之犯意，於97年7 月7 日，在臺中市○村路
    ○ 段195 號之威寶電信臺中美村特約中心，將其甫申租之行
    動電話門號0000000000號，以500 元之代價，交付予一真實
    姓名、年籍不詳之人，幫助該人所屬詐騙集團為詐欺取財犯
    行時，作為詐騙聯絡工具使用，任由他人藉以遂行詐欺取財
    犯罪，而該不詳姓名年籍之人取得被告之上揭行動電話SIM
    卡後，隨即與其所屬之詐欺取財犯罪集團共同基於意圖為自
    己不法所有之犯意聯絡，利用電腦連接網際網路至雅虎奇摩
    拍賣網站，虛偽張貼販賣摺疊式腳踏車1 臺之訊息，供不特
    定人上網瀏覽競標，並提供吳新泉（已經公訴人另行通緝）
    之臺灣郵政股份有限公司臺中大肚郵局帳號00000000000000
    號帳戶，供買家匯款，適被害人王孟愉上網瀏覽後，因上開
    虛偽販賣之訊息，而陷於錯誤，下標購買上開摺疊式腳踏車
    。而該不詳姓名年籍之人隨即於97年7 月9 日下午5 、6 時
    許，多次使用被告提供之上開號碼為0000000000號之行動電
    話門號與王孟愉聯絡匯款事宜，致王孟愉陷於錯誤，而依該
    男子之指示，於97年7 月9 日下午6時28 分許，在臺中市○
    區○○路2 號之華南銀行自動櫃員機，將1 萬元匯入吳新泉
    之前揭郵局帳戶中，該款項隨即遭詐騙集團提領一空而詐欺
    取財得逞，被告所為前述幫助詐欺之犯行，已經臺灣臺中地
    方法院98年度中簡字第81號判處拘役40日，如易科罰金，以
    1,000 元折算壹日，經被告上訴而由臺灣臺中法院98年度中
    簡上字第180 號受理後，被告已於98 年3月11日撤回上訴而
    告確定，此有該刑事判決書、聲請簡易判決處刑書、臺灣高
    等法院被告前案記錄表各1 份在卷可稽。而本件起訴被告係
    與前述案件相同之97年7 月間將系爭行動電話門號交予他人
    使用，則其所涉犯本件幫助詐欺案件與前揭業經判決確定之
    幫助詐欺案件，顯均係其一交付行動電話門號之幫助行為所
    衍生，而為實質上一罪。經核被告係於同時、地一次將其所
    有之前述行動電話，出售與真實姓名、年籍不詳之人，而為
    他人之數詐欺取財犯行（亦即向被害人王孟愉、乙○○詐取
    款項）提供助力，被告既僅為一次幫助行為，應成立單一之
    幫助犯，而為實質上一罪。
四、綜上所述，公訴意旨所指之犯罪事實，業為前揭確定判決效
    力所及，本院自不得為實體上之判決，參照前述規定及說明
    所示，應逕為諭知免訴之判決。
據上論斷，應依刑事訴訟法第302 條第1 款、第307 條，判決如
主文。
中    華    民    國    98    年    5     月    18    日
                  刑事第六庭審判長法  官  張永宏
                                  法  官  雷淑雯
                                  法  官  林孟皇
本正本證明與原本無異。
如不服本判決應於收受送達後10日內向本院提出上訴書狀，並應
敘述具體理由；其未敘述上訴理由者，應於上訴期間屆滿後20日
內向本院補提理由書（均須按他造當事人之人數附繕本）「切勿
逕送上級法院」。告訴人或被害人如對於本判決不服者，應具備
理由請求檢察官上訴，其上訴期間之計算係以檢察官收受判決正
本之日期為準。
                                  書記官  楊雅鈞
中    華    民    國    98    年    5     月    18    日


司法院資訊處製作；財團法人民間司法改革基金會備份。
